臺灣新北地方法院板橋簡易庭小額民事判決
110年度板小字第4672號
原      告  潘亮諠  


被      告  李惠華  

上列當事人間請求返還定金事件，於民國111年3月4日言詞辯論
終結，本院判決如下：
    主  文
被告應給付原告新臺幣伍萬元。
訴訟費用新臺幣壹仟元由被告負擔。
本判決得假執行。但被告如以新臺幣伍萬元為原告預供擔保，得
免為假執行。
    事  實  及  理  由
一、原告起訴主張：緣原告於民國110年8月19日以新臺幣(下同
     )1450萬元向被告購買其所有之門牌號碼為新北市○○區○
    ○街000號12樓之房屋(下稱系爭買賣契約)，原告並於同日
    給付50,000元作為定金（下稱系爭定金），雙方並簽訂不動
    產買賣定金收據暨協議書在案。嗣原告於110年9月2日向被
    告表示因故無法購買系爭房屋，被告亦同意返還系爭定金，
    詎被告於110年9月5日表示拒絕返還系爭定金。為此，爰依
    民法第249條之法律關係請求被告給付50,000元一節
    ，業據提出不動產買賣定金收據暨協議書、兩造之LINE通訊
    軟體對話紀錄等件為證，被告到庭固不爭執原告給付50,000
    元之定金、兩造已合意解除系爭買賣契約、有同意返還系爭
    定金，惟就原告之請求，另辯以：伊本來以為原告係因貸款
    成數不足無法購買才願意退還系爭定金，惟事後發覺原告早
    與其他同棟樓層建物所有權人接洽購買，故伊認原告為惡意
    違約，依民法第249條第2款規定，伊毋庸返還云云置辯，是
    本件所應審酌者為：被告是否就系爭定金有承諾返還之情？
    原告請求返還定金有無理由？
二、按「定金，除當事人另有訂定外，適用左列之規定：…二、
    契約因可歸責於付定金當事人之事由，致不能履行時，定金
    不得請求返還。」，民法第249條第2款定有明文，是以，倘
    兩造就定金之返還已另有約定時，應從其約定，當事人自不
    得置雙方之約定於不顧，逕以同條第2款拒絕返還訂金，以
    維護私法自治及契約嚴守之精神。經查，觀諸原告提出為被
    告所不爭執之兩造LINE對話紀錄，原告於110年8月下旬向被
    告詢問貸款事宜時，被告即向原告表示「…不管你們
    未來的決定，你放心，我都會尊重你們，不會扣訂金的部分
    ，買房子就是開心的事」等語，依上開內容文義，被告顯已
    承諾：系爭買賣契約倘解除，無論是否可歸責於原告之事由
    ，被告均願意退還系爭定金，原告於110年9月2日與被告語
    音通話後，原告表示「李姐，真的抱歉，也謝謝妳的體諒！
    」，原告亦說明仲介有仲介其他樓層房屋，有可能以較低之
    價格成交時，被告復回應「沒關係」，可認兩造就返還系爭
    定金一事已意思表示達於一致，揆諸上開法條之規定，兩造
    自應從其約定而為履行，是被告辯稱「我覺得我是被惡意違
    約，不願意退還」云云，並依民法第249條第2款拒為返還系
    爭定金，難認有據，原告之主張，堪信為真實。
三、從而，原告本於民法第249條前段規定，請求被告給付50,00
    0元，為有理由，應予准許。
四、本件事證已臻明確，兩造其餘攻擊、防禦方法與判決之結果
    不生影響，爰不一一贅論，併此敘明。
五、本件係關於請求金錢之給付，且其標的金額或價額在100000
    元以下者之小額訴訟，應併依民事訴訟法第436條之19之規
    定，確定被告應負擔之訴訟費用額為如主文第2項所示金額
    ，及依職權宣告假執行及被告得供相當擔保金額而免為假執
    行。
中　　華　　民　　國　　111 　年　　3 　　月　　18　　日
                  臺灣新北地方法院板橋簡易庭
                      法  官  李昭融
以上正本係照原本作成。
如不服本判決，應於收受送達後20日內以違背法令為理由向本庭
（新北市○○區○○路○段00巷0號）提出上訴狀並表明上訴理
由（應表明一、原判決違背法令及其具體內容；二、依訴訟資料
可認為原判決有違背法令之具體事實），如於本判決宣示後送達
前提起上訴者，應於判決送達後20日內補提上訴理由書（須附繕
本），未依上揭期間補提合法上訴理由者，法院得逕以裁定駁回
上訴。如委任律師提起上訴者，應一併繳納上訴審裁判費。
中　　華　　民　　國　　111 　年　　3 　　月　　18　　日
                      書記官  王昱平